【裁判字號】    98,自更(二),8
【裁判日期】    990305
【裁判案由】    偽證等
【裁判全文】
臺灣臺北地方法院刑事判決        98年度自更(二)字第8號
自  訴  人  仰楠食品有限公司
兼代表人    乙○○
被      告  甲○○
上列被告因偽證等案件，經自訴人提起自訴，本院於民國97年7
月11日以96年度自字第183 號判決自訴不受理，自訴人不服判決
提起上訴，經臺灣高等法院撤銷發回判決；嗣經本院於98年8 月
21日以98年度自更(一)字第3 號判決自訴不受理，自訴人不服判決
提起上訴，再經臺灣高等法院撤銷發回判決，本院判決如下：
    主  文
本件自訴不受理。
    理  由
一、自訴意旨略以：如附件。
二、按不得提起自訴而提起者，應諭知不受理之判決，並得不經
    言詞辯論為之，刑事訴訟法第334 條、第343 條、第307 條
    分別定有明文。又按犯罪之被害人得提起自訴，固為刑事訴
    訟法第319 條第1 項前段所明定，且此所謂被害人，係以具
    有法律上人格之自然人或法人為限。且依法組織之公司被人
    侵害，雖股東之利益亦受影響，但直接受害者究為公司，當
    以該公司為直接被害人，公司之股東或負責人既非犯罪之直
    接被害人，依法自不得提起自訴。
三、本院查：
  (一)本件自訴人自訴指稱遭被告甲○○與同案被告張孟卿、邱澤
    民、方麗香等人（已經臺灣高等法院97年上訴字第3891號判
    決自訴不受理確定）於民國95年3 月7 日共同偽以自訴人仰
    楠食品有限公司名義填載英文提單、進口報單，並以此方式
    進口物品，而認被告涉犯刑法第216 條、第210 條之行使偽
    造私文書、刑法第169 條第2 項之準誣告罪嫌。然查，自訴
    人仰楠食品有限公司係於87年10月23日完成設立登記，並以
    自訴人乙○○為代表人、公司統一編號：00000000號；另仰
    南食品股份有限公司則於78年2 月25日完成設立登記，代表
    人吳德堅、公司統一編號：00000000號，且該2 公司經國際
    貿易局申請登錄之公司英文名稱分別為「YONGLAN FOOD SIN
    C.」、「YANGNAN FOODS CO. , LTD.」，有公司資料查詢表
    、廠商基本資料各2 份在卷可稽，顯見自訴人仰楠食品有限
    公司與仰南食品股份有限公司確實為不同之公司組織之法人
    ，各有其獨立之法律人格。而依卷附自訴人所提出之英文提
    單、進口報單，進口名義人均記載「YANGNA NFOODS CO.,
    LTD.」，公司統一編號：00000000號、公司中文名稱「仰南
    食品股份有限公司」（見本院卷第24頁），足見就自訴人所
    主張之提單及進口報單上載之「YANGNAN FOODS CO., LTD
    」，均係指仰南食品股份有限公司，並無誤認為自訴人仰楠
    食品有限公司之可能。從而，依自訴人所主張偽造文書及準
    誣告等罪之被害人，應係仰南食品股份有限公司，而非仰楠
    食品有限公司，亦非僅為仰楠食品有限公司之代表人乙○○
    ，應堪認定。至自訴人指稱：乙○○名片上印製仰楠食品有
    限公司之英文名稱為「YANGNAN FOODSCO., LT D」、行政院
    公平交易委員會97年4 月3 日新聞稿內載有被告等人以YANG
    NAN FOODS CO.,LTD 簽約、被告甲○○在前開仰南食品股份
    有限公司所提告訴案件中，已供稱欲使用仰楠食品有限公司
    名稱等語，而指自訴人係前開事實之被害人云云。惟名片為
    私人可任意印製之文件，無從推翻國貿局所登錄公司在國際
    貿易中所使用之英文名稱。次由自訴人所舉之行政院公平交
    易委員會97年4 月3 日新聞稿觀之，其內僅載有YANGNAN
    FOODS CO.,LTD 為簽約之主體，並無載明YANGNAN FOODS CO
    .,LTD 即係自訴人仰楠食品有限公司，況自訴人所舉之進口
    單亦已載明仰南食品股份有限公司之統一編號，已如前述，
    就法人格之同一性自無誤認之可能。再以依自訴人所提前揭
    英文提單及進口報單，均係以仰南食品股份有限公司為進口
    名義人，縱被告甲○○在他案供稱欲使用仰楠食品有限公司
    云云，惟該陳述與文書證據所載不符，無法據以憑認行為人
    有將內在意思表徵於外，而認仰楠食品有限公司為被害人。
    從而，自訴人前揭所指，均非有據。本件自訴事實所指之被
    害人為仰南食品股份有限公司，甚為明確。綜上所述，本案
    自訴人等依法不得提起自訴，爰不經言詞辯論，逕為不受理
    之判決。
  (二)末按自訴之提起，應委任律師行之；自訴人未委任代理人，
    法院應定期間以裁定命其委任代理人，逾期仍不委任者，應
    諭知不受理之判決，刑事訴訟法第319 條第2 項、第329 條
    第2 項定有明文，上開法條雖未明定所提起之自訴以合法為
    限，惟刑事訴訟法第334 條明定不得提起自訴而提起者，應
    諭知不受理判決，此不受理判決為程序判決，且依此規定判
    決不受理者，無庸先命補正之程序即得為之，並優先於同法
    第303 條第1 項「起訴程序違背規定」之適用。若所提起之
    自訴，係不得提起自訴而提起者，如非犯罪被害人之情形，
    其自訴為不合法時，得不命補正委任律師為代理人（臺灣高
    等法院暨所屬法院93年度法律座談會刑事類第36號提案研討
    結論、最高法院94年度第6 、7 次刑事庭會議決議第8 項參
    照）。是本案經臺灣高等法院發回更審後，自訴人雖未委任
    律師為代理人即提起自訴，惟其自訴既不合法，揆諸前揭說
    明，已無再定期命其補正律師為自訴代理人之必要，附此敘
    明。
據上論斷，應依刑事訴訟法第334 條、第343 條、第307 條，判
決如主文。
中    華    民    國    99    年    3     月    5     日
                          臺灣臺北地方法院刑事第十七庭
                              審判長法  官  劉煌基
                                    法  官  楊雅清
                                    法  官  賴淑美
上正本證明與原本無異。
如不服本判決應於收受送達後10日內向本院提出上訴書狀，並應
敘述具體理由；其未敘述上訴理由者，應於上訴期間屆滿後20日
內向本院補提理由書（均須按他造當事人之人數附繕）「切勿逕
送上級法院」。
                                    書記官  許翠燕
中    華    民    國    99    年    3     月    9     日

司法院資訊處製作；財團法人民間司法改革基金會備份。
